【裁判字號】    97,易,220
【裁判日期】    970430
【裁判案由】    詐欺
【裁判全文】
臺灣嘉義地方法院刑事判決               97年度易字第220號
公  訴  人  臺灣嘉義地方法院檢察署檢察官
被      告  戊○○
                    （現於臺灣嘉義監獄鹿草分監執行中）
上列被告因詐欺案件，經檢察官提起公訴（九十七年度偵字第一
七九一號），本院合議庭裁定由受命法官以簡式程序進行審理，
判決如下：
    主  文
戊○○幫助意圖為自己不法之所有，以詐術使人將本人之物交付
，累犯，處有期徒刑拾月。
    事  實
一、戊○○前於民國九十五年間因過失傷害案件，經本院以九十
    五年度交簡上字第六十號判處有期徒行四月，緩刑二年，後
    經撤銷其緩刑，再經裁定減刑為有期徒刑二月，如易科罰金
    ，以銀元三百元折算一日，甫於九十六年十二月七日易科罰
    金執行完畢，竟猶不知悔改，其預見提供金融機構帳戶予他
    人使用，可能為詐騙集團作為財產犯罪之工具，竟基於幫助
    詐欺取財之不確定犯意，先於九十七年一月四日下午二時至
    三時許，至華南商業銀行嘉義分行開設帳號00000000000000
    0 號帳戶，旋於同日下午六時至七時許，在嘉義市○○○路
    「軍輝橋」附近之新竹商業銀行前，將其甫開設之華南商業
    銀行嘉義分行帳號000000000000000號帳戶之存摺、提款卡
    、身分證影本及健保卡影本，以新臺幣（下同）六千元之代
    價交付予真實姓名年籍不詳之成年男子。而該真實年籍不詳
    之成年男子或與其具有詐欺取財之犯意聯絡者，遂意圖為自
    己不法之所有，基於詐欺取財之犯意，先後於：(一)九十七年
    一月四日下午八時三十分許，打電話向丙○○佯稱係東森購
    物臺人員，並以購物交易付款錯誤為由，指示丙○○至自動
    櫃員機查詢餘額，致丙○○陷於錯誤，依其指示在臺南縣官
    田鄉某郵局，匯款七千四百四十一元至戊○○上開帳戶內；
    (二)同日下午八時五十二分許，以同樣手法，指示己○○至自
    動櫃員提款機匯款，致己○○陷於錯誤，依其指示於同日下
    午十時許，在新竹縣寶山鄉寶山郵局，匯款一萬零二十一元
    至戊○○上開帳戶內；(三)同日下午九時三十七分許，以同樣
    手法，指示甲○○至自動櫃員提款機匯款，致甲○○陷於錯
    誤，於同日下午十時十分許，依其指示在臺北市信義區吳興
    郵局，匯款五千四百十三元至戊○○上開帳戶內；(四)同日下
    午九時，以同樣手法，指示乙○○至自動櫃員提款機匯款，
    致乙○○陷於錯誤，依其指示於同日下午九時三十七分，在
    彰化縣鹿港鎮某郵局，匯款二萬九千九百八十九元至戊○○
    上開帳戶內；(五)同日下午六時三十分許，以同樣手法，指示
    丁○○至櫃員提款機匯款，致丁○○陷於錯誤依其指示於同
    日下午六時三十分許，先在臺北縣新莊市○○路渣打銀行，
    以現金匯款方式匯款一萬六千元至戊○○上開帳戶內，又於
    同日下午十時三十分許，在臺北縣三重市○○○路郵局，自
    其母劉樹合帳戶內匯款二萬九千九百八十九元至戊○○上開
    帳戶內。後上開款項均遭真實年籍不詳者或與其具有詐欺取
    財之犯意聯絡者提領一空。嗣丙○○、己○○、甲○○、乙○○、丁○○發現受騙，報警處理，始循線查獲上情。
二、案經臺北縣政府警察局金山分局及嘉義市政府警察局第一分
    局報請臺灣嘉義地方法院檢察署檢察官偵查起訴。
    理  由
一、訊據被告戊○○對於上開事實均坦承不諱（見本院卷第13頁
    、第21頁、第24頁），核與證人丙○○、己○○、甲○○、
    乙○○、丁○○警詢時之證詞相符，並有被告戊○○上開帳
    戶之開戶資料二紙、華南商業銀行存款往來明細表一紙、匯
    款明細八紙附卷可佐，均足資擔保被告於本院審理時所為之
    上開任意性自白確與事實相符，應堪採信。故本件事證明確
    ，被告上開犯行至堪認定，應依法論科。
二、按刑法上之幫助犯，係指以幫助之意思，對於正犯資以助力
    ，而未參與實施犯罪之行為者而言，最高法院四十九年臺上
    字第七十七號判例可資參照。被告基於幫助之意思，提供自
    己之帳戶予真實姓名年籍不詳者，任由渠等作為向被害人詐
    騙、轉帳使用，而為詐欺罪構成要件以外之行為；而真實姓
    名年籍不詳者誘騙被害人匯款，均係犯刑法第三百三十九條
    第一項之詐欺取財罪。查被告提供帳戶予詐騙集團成員作為
    詐騙所用，所為係犯刑法第三十條第一項前段、第三百三十
    九條第一項詐欺取財罪之幫助犯。又被告前於九十五年間因
    過失傷害案件，經本院以九十五年度交簡上字第六十號判處
    有期徒行四月，緩刑二年，後經撤銷其緩刑，再經裁定減刑
    為有期徒刑二月，如易科罰金，以銀元三百元折算一日，甫
    於九十六年十二月七日易科罰金執行完畢等情，有被告之臺
    灣高等法院被告全國前案紀錄表乙份附卷可佐，其係受有期
    徒刑之執行完畢後，五年以內「故意」再犯本件有期徒刑以
    上之罪，應依刑法第四十七條第一項規定，論以累犯，加重
    其刑，並先加後減之。爰審酌被告前有公共危險、過失傷害
    、詐欺前科之素行，其為圖小利，竟將帳戶存摺轉讓予真實
    姓名、年籍不詳之人，供不法之徒詐欺他人財物，幫助詐欺
    者得以隱匿其真實身分，減少遭查獲之風險，且使警察機關
    追查真正幕後詐欺正犯憑添困擾，造成社會及金融秩序紊亂
    ；況被告前案所犯相同類型之詐欺案件，於九十六年九月二
    十七日甫經本院一審判決，其竟仍不思謹慎行事，再犯本件
    犯行，是其惡性自難認輕微，惟念及其犯罪後坦承犯行，態
    度尚稱良好等一切情狀，量處如主文所示之刑，以資懲儆。
據上論斷，應依刑事訴訟法第二百七十三條之一第一項、第二百
九十九條第一項前段，刑法第三百三十九條第一項、第三十條第
一項、第二項、第四十七條第一項，刑法施行法第一條之一第一
項、第二項前段，判決如主文。
本案經檢察官陳則銘到庭執行職務。
中    華    民    國     97    年     4  月    30     日
                      刑事第一庭  法  官  曾宏揚
上列正本證明與原本無異。
如不服本判決，應於判決送達後十日內向本院提出上訴狀，上訴
書狀依法應敘述具體理由，如未敘述具體理由者，應於上訴期間
屆滿後二十日內補提理由書於本院（均應附繕本）。告訴人或被
害人如對於本判決不服者，應具備理由請求檢察官上訴，其上訴
期間之計算係以檢察官收受判決正本之日期為準。
中    華    民    國     97    年     4  月    30     日
                                  書記官  陳慶昀
附錄論罪科刑法條：
中華民國刑法第339條第1項
（普通詐欺罪）
意圖為自己或第三人不法之所有，以詐術使人將本人或第三人之
物交付者，處5年以下有期徒刑、拘役或科或併科1千元以下罰金
。


司法院資訊處製作；財團法人民間司法改革基金會備份。
